【裁判字號】    97,交抗,24
【裁判日期】    970515
【裁判案由】    違反道路交通管理處罰條例
【裁判全文】
臺灣高等法院交通事件裁定              97年度交抗字第24號
抗  告  人
即受處分人  甲○○
上列抗告人因違反道路交通管理處罰條例案件，不服臺灣士林地
方法院中華民國96年11月30日，96年度交聲字第179號裁定，提
起抗告，本院裁定如下：
    主  文
抗告駁回。
    理  由
一、原處分機關裁決意旨略以：異議人即受處分人甲○○於民國
    95年10月9日下午1時25分許，駕駛車號5077-EL號自用小客
    車，在花蓮縣新城鄉台九線北上186.5公里處，行經有燈光
    號誌管制之交叉路口闖紅燈，經員警當場攔停舉發，爰依道
    路交通管理處罰條例第53條第1項規定，裁處罰鍰新臺幣（
    下同）5,400元，並依同條例第63條第1項第3款規定，記違
    規點數三點等情。
二、受處分人聲明異議意旨略以：伊行經路口時，號誌係黃燈，
    駕駛至路口中央時才變為紅燈，伊並未闖紅燈，且伊在收到
    本案裁決書之前，並未收到舉發通知單，為此聲明異議等語
    。
三、原裁定意旨以：
  (一)按汽車駕駛人，行經有燈光號誌管制之交岔路口闖紅燈者，
    處1,800元以上5,400元以下罰鍰，並記違規點數三點，道路
    交通管理處罰條例第53條第1項、第63條第1項第3款分別定
    有明文。
  (二)經查，異議人甲○○駕駛車號5077-EL號自小客車，在前揭
    時、地闖紅燈之事實，有花蓮縣警察局95年10月9日花警交
    字第P00000000號舉發違反道路交通管理事件通知單一紙在
    卷足憑；參以「本案係花蓮縣警察局新城分局共2名員警，
    於95年10月9日13時25分許，在花蓮縣新城鄉台九線186.5公
    里處執行路檢勤務時，目睹異議人有上開違規之事實...」
    、「異議人許君駕駛車輛，係在號誌燈已轉換為紅燈約4秒
    後行經路口，並非在黃燈通過路口... 」等情，亦有花蓮縣
    警察局新城分局96年2月15日新警交字第0960001315號函一
    紙附卷可稽，是審酌當時為員警二人共同執法且親眼目睹異
    議人有前揭違規之事實，若當時執法者僅有一人，非不能謂
    員警有誤為判斷之可能，因人之視覺、聽覺、嗅覺等外在感
    官對於事物接收有一定之上限，就視覺而言，若謂員警疏而
    未見抑或因視況欠佳而錯看，尚非無理，然當時執法員警為
    二人，且皆親眼目睹異議人前開違規行為，是員警兩人共同
    錯看或誤為判斷之或然率誠屬低微，足徵異議人確有闖紅燈
    之行為，其前揭所辯顯係飾卸之詞，不足採信。再本件異議
    人違規闖紅燈，係屬動態行為，事出突然，若苛求舉發員警
    須拍照存證，為不可能之事，且該等違規事實由人之感官即
    可充分判定，非必以科學儀器始能偵測得知，執勤員警於汽
    車駕駛人有交通違規之情事時，即得依法舉發，況異議人既
    係領有駕駛執照之駕駛人，自應時時以遵守交通規則為念，
    不應以是否有拍照存證而心存僥倖，異議人既有上開違規事
    實，執勤員警對之而為舉發，於法尚無不合。是異議人確有
    前述駕車行經有燈光號誌管制之交岔路口闖紅燈之交通違規
    事實，事證已臻明確，應堪認定。
  (三)另按違反道路交通管理事件統一裁罰標準及處理細則第11條
    第1項第1款規定：行為人經當場舉發者，被查獲之駕駛人或
    行為人為受處分人時，應於填記通知單後將通知聯交付該駕
    駛人或行為人簽名或蓋章收受之；拒絕簽章者，仍應將通知
    聯交付該駕駛人或行為人收受，並記明其事由及交付之時間
    ，視為已收受。查異議人經警當場攔停舉發後，拒絕簽收前
    揭「舉發違反道路交通管理事件通知單」，而經警於舉發單
    上記載「拒簽、拒收」等情，有前述「舉發違反道路交通管
    理事件通知單」一紙在卷足憑。則依前揭規定，應視為異議
    人已收受上開舉發通知單，併此敘明。綜上，異議人之違規
    事實明確，洵堪認定，從而原處分機關依道路交通管理處罰
    條例第53條第1項、第63條第1項第3款及違反道路交通管理
    事件統一裁罰基準表之規定，對異議人違規行為裁處罰鍰5,
    400元，並記違規點數3點，核無違誤，本件異議為無理由，
    應予駁回。
四、抗告意旨略以：原審僅憑員警一面之詞，即認定抗告人為飾
    卸之詞，是否有失偏頗？抗告人確實為「搶黃燈」而非「闖
    紅燈」，且當時尚有友人與抗告人同車得以證明，為此提起
    抗告，請求撤銷原裁定及原處分等語。
五、經查：抗告人即受處分人甲○○駕駛車號5077-EL號自小客
    車，於95年10月9日下午1時24分許，在花蓮縣新城鄉台九線
    北上186.5公里處，行經有燈光號誌管制之交叉路口闖紅燈
    ，為警當場攔停舉發等情，有花蓮縣政府警察局95年10月9
    日北縣警交字第P00000000號舉發違反道路交通管理事件通
    知單一紙在卷可稽（見原審卷第7頁）。抗告人就其曾於前
    揭時地行經穿越該路口之事實並不爭執，僅辯稱：伊係搶黃
    燈而非闖紅燈云云。惟證人即舉發員警潘志宏於本院到庭證
    稱：伊係站在離紅燈往北約50公尺處執勤，伊可以看到停止
    線，駕駛人通過紅綠燈之後看得到我，當時伊與副所長同時
    盯住紅綠燈，抗告人是在黃燈亮起三秒鐘後，他才開過來我
    們才抓他，當天車流量跟平常一樣... 我們取締闖紅燈都是
    依據這樣的標準等語綦詳（見本院訊問筆錄）。經核其證詞
    並無違反一般社會生活經驗或論理法則之處，且衡諸警員當
    日執行取締違規案件之位置、距離，視線良好，有現場圖一
    紙及現場照片五幀在卷可考（見原審卷第13至19頁），該警
    員為受有執行交通、治安勤務之專業訓練，其觀察程度自較
    一般人更為專注；且其與受處分人間素無仇怨，其所為證詞
    復受刑法偽證罪責之擔保，衡情並無構陷受處分人之動機與
    必要，當不得僅因其為本件違規行為之舉發員警，即空言否
    認其所言屬實。是抗告人此部份所辯，即無足採。
六、綜上，抗告人行經有燈光號誌管制之交岔路口闖紅燈之違規
    行為，事證已明，原審因而為駁回抗告人異議之裁定，核無
    不合。抗告意旨仍執陳詞，提起抗告，實無可採，自應駁回
    。
據上論結，應依道路交通案件處理辦法第26條，刑事訴訟法第41
2條，裁定如主文。
中    華    民    國    97    年    5     月    15    日
                  刑事第十庭審判長法  官  楊炳禎
                                  法  官  李春地
                                  法  官  朱光仁
以上正本證明與原本無異。
不得再抗告。
                                  書記官  王宜玲
中    華    民    國    97    年    5     月    16    日


司法院資訊處製作；財團法人民間司法改革基金會備份。
